【裁判字號】    99,上易,2020
【裁判日期】    991008
【裁判案由】    賭博
【裁判全文】
臺灣高等法院刑事判決                99年度上易字第2020號
上  訴  人  臺灣板橋地方法院檢察署檢察官
被      告  甲○○
上列上訴人因被告賭博案件，不服臺灣板橋地方法院99年度簡上
字第140號，中華民國99年7月30日第一審判決（聲請簡易判決處
刑案號：臺灣板橋地方法院檢察署98年度速偵字第6583號），提
起上訴，本院判決如下：
    主  文
原判決撤銷。
甲○○共同意圖營利，供給賭博場所，處有期徒刑貳月，如易科
罰金，以新臺幣壹仟元折算壹日。扣案之簽注單壹張沒收之。
    事  實
一、甲○○與萬侯君（民國54年11月4日生）（本院按：檢察官
    聲請簡易判決處刑書記載為姓名年籍不詳綽號「阿君」之成
    年人，即係萬侯君），共同基於賭博及意圖營利之犯意聯絡
    ，自民國98年9月起，提供座落於臺北縣中和市○○路53號
    地下一樓世和印製股份有限公司（下稱世和公司）（聲請簡
    易判決處刑書原記載為臺北縣土城市○○街2巷2號9樓，業
    經原審蒞庭檢察官於99年7月14日原審審理期日予以更正）
    之公眾得出入處所作為賭博場所，由同事林國賢、葉明達等
    人下注，以俗稱「香港六合彩」方式賭博財物，再由甲○○
    彙整簽單後，傳真予其上線萬侯君，並俟開獎後再與萬侯君
    結算賭金，賭法為賭客自1至49號碼中任意選號，並以「2星
    」、「3星」、「4星」等方式供賭客任意簽賭，約定賭客每
    簽注「2星」、「3星」「4星」簽注金均為新臺幣（下同）
    78元，再以賭客所圈選之號碼核對當期「香港六合彩」（每
    星期二、四、六）所開出之中獎號碼，簽中開獎號碼中之2
    碼、3碼，分別可得5,70 0元、5萬6,000元，簽中之彩金由
    萬侯君跟伊約時間連絡拿給伊，再由伊交付給中獎之賭客；
    未簽中號碼者，所繳賭金歸萬侯君所有，無論輸贏，甲○○
    對賭客每注所簽「2星」、「3星」、「4星」均可分別抽取
    各2元、12元、18元之利潤牟利。嗣於98年10月29日19時44
    分許，在臺北縣土城市○○街9號「7-11超商」內，由甲○
    ○持自己及其他賭客林國賢、葉明達簽注共7組號碼之簽注
    單1張傳真下注六合彩後，旋於98年10月29日19時50分許，
    為警在前開「7-11超商」查獲，並扣得傳真明細1張及發票1
    張暨其與共犯萬侯君所有供本件犯罪所用之簽注單1張。
二、案經臺北縣政府警察局新莊分局報請臺灣板橋地方法院檢察
    署檢察官偵查後聲請簡易判決處刑。
    理  由
壹、程序事項：
一、按被告之自白，非出於強暴、脅迫、利誘、詐欺、疲勞訊問
    、違法羈押或其他不正之方法，且與事實相符者，得為證據
    ，刑事訴訟法第156條第1項定有明文。被告甲○○於警詢或
    偵查時之自白，被告甲○○並未爭執其任意性（見本院卷第
    21-22頁），且有扣案如前開事實欄所載物品所示之物可稽
    ，足認渠之自白與事實相符，有證據能力。
二、另按被告以外之人於審判外之言詞或書面陳述，除法律有規
    定者外，不得作為證據，刑事訴訟法第一百五十九條固定有
    明文。惟被告以外之人於審判外之陳述，雖不符同法第一百
    五十九條之一至之四規定，而經當事人於審判程序同意作為
    證據，法院審酌該言詞陳述或書面陳述作成時之情況，認為
    適當者，亦得為證據。又當事人、代理人或辯護人於法院調
    查證據時，知有第一百五十九條第一項不得為證據之情形，
    而未於言詞辯論終結前聲明異議者，視為有前項之同意，此
    據同法第一百五十九條之五規定甚明。經查：證人即共犯萬
    侯君於另案（即臺灣板橋地方法院檢察署98年度速偵字第61
    56號賭博案件）警詢中、檢察官偵查時之供述，固係審判外
    之言詞陳述，惟被告及公訴檢察官於原審及本院審理中均就
    上述證據方法之證據能力均陳明「沒有意見」等語（見原審
    卷第109頁正面、本院卷第21頁正面），且迄於本院言詞辯
    論程序終結前，均未就證據能力部分聲明異議，本院審酌上
    開證人萬侯君於前開案件警詢中、檢察官偵查時陳述作成情
    況，並無不當情形，依第一百五十九條之五規定，上開證人
    萬侯君於警詢中、檢察官偵查時之陳述應具有證據能力。
貳、實體事項：
一、訊據被告甲○○固坦承伊有於98年10月29日19時44分許，在
    前開「7-11超商」內，持自己及其他賭客林國賢、葉明達簽
    注共7組號碼之簽注單1張傳真下注六合彩後，旋於當日19時
    50分許，為警查獲，並扣得如事實欄所載物品等情事，惟矢
    口否認有何與萬侯君共同意圖營利提供賭博場所及聚眾賭博
    ，經營六合彩賭博之犯行，辯稱：伊承認查獲當日有跟萬侯
    君下注六合彩賭博，警察抓到伊時，伊正在傳真，伊一時緊
    張才在筆錄上簽名承認犯行。當日因為伊自己也有在簽，所
    以伊在世和公司之同事林國賢、「阿達」（即葉明達）在公
    司裡請伊幫他們一起簽，伊並沒有跟他們抽頭營利。若中獎
    ，「阿君」會託他的朋友「阿敏」到板橋三民路把錢給伊。
    若沒有中獎，下注金才要付，也是託「阿敏」來拿。至於當
    日林國賢、「阿達」各簽幾注伊忘記了，總共三個人簽6千
    多元，二星每注78元，三、四星每注75元，伊下注的組頭都
    是同一人，但傳真機號碼有換過一次，經伊指認萬侯君確實
    就是「阿君」，後來錢有付給「阿敏」，伊不知道「阿敏」
    真實姓名，他是伊之前同事的老婆，伊之所以會知道「阿君
    」有在簽賭，是「阿敏」介紹的，「阿君」、「阿敏」的電
    話都已經換掉，伊已經沒有再跟他們聯絡等語。
二、惟查：
（一）被告甲○○於98年10月29日在警詢時供稱：伊本身有簽賭
      六合彩，也有幫朋友下注，伊是從98年9月開始簽注，伊
      收取下注可分為2、3、4星簽賭，每下注2星1支收78元，
      每下注3星1支收78元、每下注4星1支收78元，每期簽注金
      額約5千至6千元，簽中「二星」可分得5千7百元、簽中「
      三星」可分得5萬6千元，簽中「四星」可分多少彩金伊就
      不知道，如簽賭未中則下注金隔天再收取，伊收取下注單
      將該簽注單彙整後，再傳真給組頭「阿君」，伊本身沒有
      與賭客賭輸贏，因為伊家中沒有傳真機，所以都是以超商
      傳真電話00-00000000號與組頭之傳真號碼00-00000000號
      連繫等語（見偵查卷第4-5頁）；嗣在98年10月29日檢察
      官偵查中亦供稱：查獲當日伊是要跟「阿君」下注，伊都
      是到便利商店傳真給他，二、三、四星每支賭資78元，如
      簽中「二星」、「三星」、「四星」，則可分別取得5 千
      7百元、5萬6千元及不詳之彩金，伊是自己下注自己簽，
      偶爾朋友會請伊幫他簽一下，彩金「阿君」會跟伊約時間
      拿給伊，伊承認犯賭博罪嫌等語（見偵查卷第22 -23頁）
      ：另於99年6月8日在原審審理中自承:「（問:你在99年3
      月23日本案行準備程序中說林國賢與阿達有拜託你向阿君
      下注簽賭香港六合彩，你所說的林國賢是否就是剛才在庭
      的證人林國賢？）是。（問:林國賢在98年10月29日你被
      警察查獲簽賭時，如何向你下注？）他在是公司託我下注
      ，時間是在當天下午5點多，下了多少錢我忘記了，他都
      下好幾注，錢沒有當場給，是隔一期才算，好像是隔了幾
      天給的，好像是星期六，我被抓了，阿君還是跟我要錢，
      這些都沒有中。我們三個人簽了六千多元，一支78元。（
      問:提示98年度速偵字第6583號卷第11頁予被告閱覽，請
      回憶簽注單裡面哪些是林國賢下注的？）我記得我打勾的
      這部分，三星七十五，二星七十八，四星也是七十五，乘
      以二就是簽二注，也就是二星、三星、四星各簽兩注。（
      問:二、三、四星中獎後各得多少？）二星五千七、三星
      五萬六、四星沒有中過，不知道。(問:林國賢除了在98年
      10月29日託你下注外，是否之前還有其他時間委託你簽?)
      有，我們是從98年8月底開始簽，每一期大部分都有委託
      我簽。(問:你下注的組頭都是同一人嗎?)對。(問:是在偵
      查、審理中所說的阿君嗎?)對。(問:你向阿君下注時，大
      部分都是到臺北縣土城市○○街9號的7-11超商傳真簽單
      嗎?)是。(經提示萬侯君照片後，詢問此人是否就是阿君
      ?)是。(問:也就是這個人跟你收簽注金，交付中獎的彩金
      嗎?)是。」（見原審卷第74-75頁）等語，核與證人林國
      賢於原審99年6月8日審理中結稱:伊自98年8月底迄10月29
      日被告被查獲日止，大概每週二、四、六開獎時，皆以二
      、三、四星各78元之代價委託被告下注，簽注金、中獎彩
      金皆由被告轉交，多是用電話委託被告下注，有時會當面
      委託（見原審卷第76-78頁）等語；證人葉明達於原審99
      年7月14日審理中結稱：伊係於98年8月到10月間，在世和
      印製公司任職，與甲○○是同事關係。從98年10月初開始
      請甲○○幫伊下注。98年10月29日當天下午五點多在公司
      ，伊有叫甲○○幫伊簽六合彩，伊有寫單子給甲○○，二
      、三、四星都有簽，但是寫幾個號碼，忘記了。當天沒有
      付錢給甲○○，後來隔了一、兩天後，有在公司付錢給甲
      ○○，我忘記付了多少錢。下注時，二星78，三、四星75
      （見原審卷第106-108頁）等語大致相符，本院認雖證人
      林國賢上開結稱伊自98年8月起即已委託被告下注云云，
      證人葉明達上開結稱伊下注時二星78，三、四星75云云，
      惟揆諸案重初供，及對事實之陳述應以最初之記憶較接近
      事實之真相觀之，本院認應以被告甲○○最初於98年10月
      29日在警詢時及檢察官偵查中自白供稱：伊本身有簽賭六
      合彩，也有幫朋友下注，伊是從98年9月開始簽注，伊收
      取下注可分為2、3、4星簽賭，每下注2星1支收78元，每
      下注3星1支收78元、每下注4星1支收78元，每期簽注金額
      約5千至6千元，簽中「二星」可分得5千7百元、簽中「三
      星」可分得5萬6千元及不詳之彩金，簽中「四星」可分多
      少彩金伊就不知道，如簽賭未中則下注金隔天再收取，伊
      收取下注單將該簽注單彙整後，再傳真給組頭「阿君」，
      因為伊家中沒有傳真機，所以都是以超商傳真電話00-000
      00000號與組頭之傳真號碼00-00000000號連繫，伊是自己
      下注自己簽，偶爾朋友會請伊幫他簽一下，彩金「阿君」
      會跟伊約時間拿給伊等語，與事實相符，堪予採信。亦即
      本院認定被告甲○○確實係自98年9月起自同年10月29 日
      ，為警在前開「7-11超商」查獲時止，於每週二、四、六
      香港六合彩開獎日，提供在世和公司之場所由同事林國賢
      、葉明達等人委託被告以每注2星、3星、4星各78元之代
      價下注，如簽中「二星」、「三星」、「四星」，則可分
      別取得5千7百元、5萬6千元及不詳之彩金，伊是自己下注
      自己簽，彩金萬侯君會跟伊約時間拿給伊，再由伊交付給
      中獎之賭客，伊承認犯賭博罪等之事實為真實，洵無疑義
      。
（二）雖被告甲○○矢口否認有何與萬侯君共同意圖營利提供賭
      博場所罪嫌，並以前開等情置辯。然查，共犯即證人萬侯
      君自97年5月初某日起迄98年10月15日止，因經營香港六
      合彩簽賭，而以每注2星、3星、4星各76元、66元、60元
      之簽注金供賭客下注之事實，業經臺灣板橋地方法院98年
      度簡字第10069號判處有期徒刑4月，如易科罰金，以壹仟
      元折算壹日確定，有該院98年1月20日板院輔刑恩98簡100
      69字第4465號函、該案判決書在卷可證，並經本院審閱查
      證屬實，應屬可信，另證人萬侯君於臺灣板橋地方法院檢
      察署98年度速偵字第6165 號案件之警詢、偵訊中皆證稱:
      係以2星、3星、4星各76元、66元、60元之代價接受賭客
      下注香港六合彩等語，而證人萬侯君於為警查獲後，即坦
      承其經營六合彩簽賭之犯行，尚無需再就賭客下注2星、3
      星、4星之簽注金為短報之必要。況證人萬侯君所用以供
      賭客下注之門號0000000000號，於98年10月8日19時38分
      ，有來自收受0000000000號(即位於臺北縣土城市○○街9
      號的7-11超商傳真機號碼)之傳真乙節，有門號000000000
      0號通聯紀錄可證，與被告甲○○供稱多以至為警查獲在
      前開「7-11超商」內以傳真之方式向萬侯君下注等情相符
      ，此益可證萬侯君即係被告甲○○提供在世和公司內之場
      所，由同事林國賢、葉明達等人委託下注六合彩之對象，
      則被告甲○○以2星、3星、4星各78元之代價受林國賢、
      葉明達等人之託向萬侯君下注香港六合彩，但萬侯君則以
      每注2星、3星、4星各76元、66元、60元之簽注金接受被
      告甲○○下注，已足證被告甲○○尚另獲有2星、3星、4
      星各2元、12元、18元之利潤，堪證被告甲○○自98年9月
      起迄同年10月29日為警查獲之日止間確有營利意圖，供給
      賭博場所，而受林國賢、葉明達等人委託向萬侯君下注香
      港六合彩一節為真實，而足認被告甲○○係萬侯君之下線
      ，與萬侯君為共同經營六合彩之共犯且有所獲利，足徵被
      告甲○○與萬侯君確實有共同營利之意圖至明，洵堪認定
      。是被告甲○○上開所辯，要屬事後卸責之詞，不足採信
      。
（三）又被告甲○○於警詢、偵查及審理皆坦承自98年9月底起
      迄同年10月29日為警查獲日止，每週二、四、六開獎日，
      除代林國賢、葉明達等人向萬侯君下注簽賭香港六合彩外
      ，伊本身亦有向萬侯君簽注六合彩一節，已如前所述，另
      有扣案之簽注單1紙附卷可稽，則被告甲○○就其自身向
      萬侯君下注之行為，仍應該當刑法第266條第1項之賭博罪
      ，被告自身向萬侯君之下注行為與代林國賢、葉明達等人
      向萬侯君下注之行為，非不可併存，而被告甲○○於98年
      10月29日以同一簽注單，記載林國賢、葉明達等人與被告
      甲○○之簽注號碼，以在臺北縣土城市○○街9號的7-11
      超商傳真簽注單之一行為向萬侯君下注，則被告向萬侯君
      下注林國賢、葉明達等人與己簽注號碼行為，係屬一行為
      犯數罪名之想像競合犯關係，當為檢察官聲請簡易判決書
      聲請之效力所及，本院自得一併審究。另檢察官聲請簡易
      判決書雖未就被告甲○○就前開犯罪事實欄所載由賭客簽
      注「4星」牟利犯行部分起訴，惟該部分犯罪事實因與前
      開檢察官聲請簡易判決書起訴甲○○共同意圖營利，供給
      賭博場所有罪事實部分，有集合犯包括一罪關係，亦當為
      檢察官聲請簡易判決書起訴之效力所及，本院亦得一併審
      究，併此敘明。
三、綜上所述，被告甲○○所辯無非事後卸責之詞，委無足採。
    本案事證明確，被告犯行洵堪認定，應依法論科。
四、核被告甲○○所為，係犯刑法第266條第1項普通賭博罪、同
    法第268條前段之意圖營利提供賭博場罪。被告於各期六合
    彩開獎前多次收單下注之舉動，為單一犯意下之接續數舉動
    ，均僅論以一接續之行為。其與萬侯君自98年9月間起至98
    年10月29日為警查獲止，在同一地點，反覆密接提供場所賭
    博，且係利用賭客之劣勢中獎機率從每支簽注中分別抽取2
    元、12元、18元之利益，其顯具有營利之意圖。被告以「六
    合彩」方式之賭博行為，本質上乃具有反覆、延續性行為之
    特徵，於刑法評價上，堪認係集合多數犯罪行為而成立之獨
    立犯罪型態之「集合犯」，應為包括一罪。又被告所犯上開
    2罪間，係基於1個賭博犯意之決定，達成其同一犯罪之各個
    舉動，應屬法律概念之1行為，其1行為觸犯上開2罪名，為
    想像競合犯，應依刑法第55條規定，從一重之意圖營利提供
    賭博場罪處斷。被告與萬侯君間，有犯意聯絡及行為分擔，
    應論以共同正犯。原審未詳為勾稽上情，而為被告甲○○無
    罪之諭知，認事用法，尚有未洽。檢察官上訴指摘原判決不
    當，為有理由，應由本院予以撤銷改判。爰審酌被告素行，
    犯罪之動機、目的、手段、其智識程度、犯罪所生危害及犯
    後態度等一切情狀，量處如主文第2項所示之刑，併依刑法
    第41條第1項前段之規定諭知易科罰金之折算標準，以資懲
    儆。又扣案之簽注單1張，係被告甲○○及共犯萬侯君所有
    供本件犯罪所用之物，業據被告甲○○於警詢與偵查中供明
    在卷，爰依刑法第38條第1項第2款規定，併予宣告沒收。至
    扣案之傳真明細及發票各1張，僅證明被告甲○○有傳真之
    行為，尚非犯罪所用或犯罪所得之物，自不予宣告沒收，附
    此敘明。
五、聲請簡易判決處刑意旨另略以：被告甲○○與萬侯君基於共
    同意圖營利之犯意聯絡，於前開時間內在世和公司公眾得出
    入之場所，由賭客以撥打電話之方式下注，聚集不特定之多
    數人以俗稱「香港六合彩」方式賭博財物為警查獲，因認被
    告甲○○另犯有刑法第268條後段意圖營利聚眾賭博罪嫌云
    云。
(一)按，被告未經審判證明有罪確定前，推定其為無罪；犯罪事
    實應依證據認定之，無證據不得認定犯罪事實；被告之自白
    ，不得作為有罪判決之唯一證據，仍應調查其他必要之證據
    ，以察其是否與事實相符，刑事訴訟法第154 條第1項、第2
    項、第156條第2項，分別定有明文。事實認定，應憑證據，
    如未能發現相當證據，或證據不足以證明，自不能以推測或
    擬制之方法，為裁判基礎（最高法院40年臺上字第86號判例
    參照）。認定犯罪事實所憑之證據，雖不以直接證據為限，
    間接證據亦包括在內；然而無論直接或間接證據，其為訴訟
    上之證明，須於通常一般之人不致有所懷疑，而得確信其為
    真實之程度者，始得據為有罪之認定，倘其證明尚未達到此
    一程度，而有合理之懷疑存在時，即無從為有罪認定（最高
    法院76年臺上字第4986號判例）。
(二)公訴意旨認被告甲○○上開行為，另涉有刑法第268條後段
    意圖營利聚眾賭博犯行，無非係以：前揭犯罪事實，業據被
    告甲○○於警詢及偵查中之自白在卷，為其論據。惟按，刑
    法之聚眾賭博罪，雖不以參加賭博之不特定多數人，必須同
    時聚集於一處，共同從事賭博行為為必要，惟仍須渠等之聚
    賭行為為被告所邀聚，且其狀況已達於不特定多數人可以任
    意加入、退出者為限（本院85年度上易字第7671號判決參照
    ）。經查，被告甲○○堅決否認伊有前開公訴意旨所稱之刑
    法第268條後段共同意圖營利聚眾賭博之犯罪事實，且本院
    就被告甲○○於前開警詢及偵查中之自白觀之，伊並無「在
    世和公司內，由賭客以撥打電話之方式下注，聚集不特定之
    多數人以俗稱香港六合彩方式賭博財物」之自白陳述，而證
    人林國賢、葉明達於前開原審審理中作證時亦未證稱被告甲
    ○○有前開公訴意旨所稱在世和公司內，由賭客以撥打電話
    之方式下注，聚集不特定之多數人以俗稱香港六合彩方式賭
    博財物之事實，此外本院又查無其他任何事證堪認被告甲○
    ○有何在世和公司內，由賭客以撥打電話之方式下注，聚集
    或邀聚不特定之多數人至上述處所以俗稱香港六合彩方式賭
    博財物之情事，況證人林國賢、葉明達與被告甲○○均屬舊
    識，再且依卷內現存事證，亦無從認定渠等於該處賭搏行為
    確係由被告甲○○所邀集，自難認被告甲○○有聚集不特定
    多數人參與香港六合彩賭博之聚眾賭博犯行。是被告甲○○
    所涉意圖營利聚眾賭博犯行，尚屬無從證明，復查無其他積
    極證據足認被告甲○○有何意圖營利聚眾賭博之犯行，本應
    就此部分犯行為無罪諭知，惟聲請簡易判決處刑書公訴意旨
    認此部分犯行與前揭論罪科刑之部分，有想像競合犯之裁判
    上一罪關係，爰不另為其無罪之諭知。
據上論斷，應依刑事訴訟法第369條第1項前段、第364條、第299
條第1項前段、刑法第28條、第266條第1項、第268條前段、第55
條、第41條第1項前段、第38條第1項第2款，刑法施行法第1條之
1第1項、第2項前段，判決如主文。
本案經檢察官曾俊哲到庭執行職務。
中    華    民    國    99    年    10    月    8    日
                  刑事第二十三庭審判長法  官  童有德
                                      法  官  陳祐治
                                      法  官  劉方慈
以上正本證明與原本無異。
不得上訴。
                                      書記官  李麗花
中    華    民    國    99    年    10    月    8     日
中華民國刑法第268條
（圖利供給賭場或聚眾賭博罪）
意圖營利，供給賭博場所或聚眾賭博者，處 3 年以下有期徒刑
，得併科 3 千元以下罰金。

司法院資訊處製作；財團法人民間司法改革基金會備份。
